臺灣雲林地方法院簡易庭民事裁定　　　　　95年度抗字第45號
再　抗告人　興福營造股份有限公司
法定代理人　林福訓
相　對　人　中華工程股份有限公司
法定代理人　嚴雋泰
上列當事人間聲請本票裁定事件，再抗告人對於中華民國95 年
12月28日本院95年度抗字第45號裁定再為抗告，本院裁定如下：
    主  文
再抗告駁回。
再抗告程序費用由再抗告人負擔。
    理  由
一、按對於抗告法院之裁定再為抗告，僅得以其適用法規顯有錯
    誤為理由，並經原法院之許可者為限；前項許可，以原裁定
    所涉及之法律見解具有原則上重要性者為限，非訟事件法第
    45條第3 項、第4 項分別定有明文。又按，裁判之原法院認
    為不應許可者，應以裁定駁回其抗告；此項裁定得逕向最高
    法院抗告，民事訴訟法第436 之3 第3 項、第4 項亦有明文
    規定，而此規定於前開再抗告程序準用之，非訟事件法第45
    條第5 項規定甚明。易言之，再抗告人於針對非訟事件之抗
    告法院裁定提起再抗告時，僅得以其「適用法規顯有錯誤」
    及「所涉及之法律見解具有原則上重要性」為理由，始得為
    之，否則抗告法院依法即無從許可其再抗告，應以裁定駁回
    其抗告。又所謂適用法規顯有錯誤者，係指確定判決所適用
    之法規顯然不合於法律規定，或與司法院現尚有效及大法官
    會議之解釋，或本院尚有效之判例顯然違反者而言（最高法
    院60年台再字第170 號判例參照）。
二、本件再抗告意旨略以：再抗告人於民國94年間承攬相對人所
    發包之工程，並簽發如附表所示系爭本票4 紙，以擔保工程
    估驗後再抗告人可能負擔之損害賠償責任。惟再抗告人所承
    攬之上開工程，經相對人剋扣報酬，再抗告人不得已已終止
    與相對人間之承攬契約，及要求相對人賠償損失，詎相對人
    竟持原裁定所示本票逕向本院聲請本票裁定。實則，本件依
    系爭工程合約書之投標須知第19點第4 項與採購合約一般條
    款第37條約定：「本案如發生爭議事件或有涉訟案件，雙方
    同意以臺灣臺北地方法院為第一審管轄法院」，系爭本票4
    紙乃系爭工程之履約保證金，兩造因終止合約所衍生之損害
    賠償責任及返還履約保證金等爭議，依上開約定，應由臺灣
    臺北地方法院為管轄法院，原裁定依非訟事件法第194 條規
    定，以票據付款地法院即本院為管轄法院，顯有違誤。再者
    ，相對人所提出之授權書，並非由再抗告人親筆書寫簽名，
    無授權效力。且相對人於聲請本票裁定時，並未主張系爭本
    票4 紙固有免除作成拒絕證書等語，原裁定逾越相對人主張
    之內容而為裁定，顯係違法裁定。況本件相對人依法應持系
    爭本票4 紙向再抗告人為提示並請求作成拒絕證書，然相對
    人並未實際向再抗告人為付款之提示，是相對人本件請求即
    有未恰。為此，請求廢棄原裁定，並駁回相對人之聲請等語
    。
三、經查，按票據法第123 條所定執票人就本票聲請法院裁定強
    制執行事件，由票據付款地之法院管轄，非訟事件法第194
    條第1 項定有明文。又本票上載有擔當付款人者，其付款之
    提示，應向擔當付款人為之，票據法第124 條準用同法第69
    條第1 項亦有明文規定。查系爭本票4 紙雖均無付款地之記
    載，惟4 紙本票上均載明擔當付款人為第一商業銀行北港分
    行（地址：雲林縣北港鎮仁和路），堪認系爭本票4 紙之付
    款地確係在本院轄區內。況本票未載發票地者，以發票人之
    營業所、住所或居所所在地為發票地。未載付款地者，以發
    票地為付款地，票據法第120 條第4 項、第5 項亦有明文規
    定。而本件發票人即再抗告人之營業所所在地係設於雲林縣
    水林鄉○○村○○路000 號，亦在本院轄區內，是依非訟事
    件法第194 條規定，本院自屬有管轄權之法院。抗告人主張
    本院無管轄權，自不足採。
四、次查，系爭本票4 紙之擔當付款人為第一商業銀行北港分行
    ，依票據法第124 條準用第69條第1 項規定，執票人於到期
    日或其後二日內，應向擔當付款人為付款之提示甚明。查本
    件相對人確實已依上開規定，於到期日後二日內向擔當付款
    人第一商業銀行北港分行為付款之提示，且系爭本票4 紙均
    載明免除作成拒絕證書，有系爭本票4 紙上之第一商業銀行
    北港分行戳記及退票理由單在卷可佐。是再抗告人主張相對
    人未實際向再抗告人為付款之提示，並請求作成拒絕證書云
    云，亦無足取。
五、又本件相對人聲請本票裁定時，業已提出系爭本票4 紙為證
    ，而系爭本票上確有免除作成拒絕證書等語之記載，是相對
    人雖未於聲請狀內主張系爭本票有免除作成拒絕證書等語，
    惟相對人所提出之證據即系爭本票4 紙既已載明免除作成拒
    絕證書等語，則系爭本票4 紙之內容自屬法院得依法審酌之
    事項。原法院於查核相對人所提出之本票後，認相對人之聲
    請與票據法第123 條規定相符，予以准許，於法並無違誤。
    再抗告人以相對人並未主張系爭本票4 紙有免除作成拒絕證
    書等語，原裁定逾越相對人主張之內容而為裁定，顯係違法
    裁定云云，亦不足取。
六、至再抗告人主張相對人所提出之授權書，並非由再抗告人親
    筆書寫簽名，無授權效力云云，核屬實體法上之爭執，應由
    再抗告人另行提起訴訟以資解決，並非本件抗告程序所得救
    濟。
七、綜上所述，原裁定並無適用法律顯然錯誤之情形。再抗告人
    所執再抗告之理由，亦無非訟事件法第45條第4 項規定之原
    裁定所涉及之法律見解具有原則上重要性之情事存在，依非
    訟事件法第45條第5 項規定準用民事訴訟法第436 條之3第3
    項規定，其再抗告應不予許可。再抗告人執此為再抗告，請
    求廢棄原裁定，為無理由，應予駁回。
八、據上論結，本件再抗告為無理由，依非訟事件法第46條、第
    21條第2 項，民事訴訟法第495 條之1 第1 項、第449 條第
    1項前段、第95條、第78條，裁定如主文。
中    華    民    國    96    年    2     月    9     日
                  民事第二庭  審判長法  官  林秋火
                                    法  官  陳秋如
                                    法  官  冷明珍
以上正本係照原本作成。
如不服本裁定，得於收受本裁定正本送達後10日內，依非訟事件
法第45條第5 項準用民事訴訟法第436 條之3 第4 項，逕向最高
法院抗告。
中    華    民    國    96    年    2     月    9     日
                                    書記官  林美鳳
┌─────────────────────────────────────────────────────────────────┐
│附表：                                                                                                                            │
├─┬───────────┬───────────┬───────────┬───────────┬────────────┬──┤
│編│發        票        日│票面金額（新台幣）    │到        期        日│  利  息  起  算  日  │  票   據   號   碼     │備考│
│號│                      │                      │                      │                      │                        │    │
├─┼───────────┼───────────┼───────────┼───────────┼────────────┼──┤
│1 │94年7月1日            │1,700,000元           │95年9月27日           │95年9月30日           │７２１７００８          │    │
├─┼───────────┼───────────┼───────────┼───────────┼────────────┼──┤
│2 │94年7月1日            │1,700,000元           │95年9月27日           │95年9月30日           │７２１７００７          │    │
├─┼───────────┼───────────┼───────────┼───────────┼────────────┼──┤
│3 │94年7月1日            │1,700,000元           │95年9月27日           │95年9月30日           │７２１７００６          │    │
├─┼───────────┼───────────┼───────────┼───────────┼────────────┼──┤
│4 │94年7月1日            │1,700,000元           │95年9月27日           │95年9月30日           │７２１７００５          │    │
└─┴───────────┴───────────┴───────────┴───────────┴────────────┴──┘